【裁判字號】    89,易緝,28
【裁判日期】    890516
【裁判案由】    詐欺
【裁判全文】
臺灣士林地方法院刑事判決                          八十九年度易緝字第二八號
    公  訴  人  臺灣士林地方法院檢察署檢察官
    被      告  丙○○
右列被告因詐欺等案件，經檢察官提起公訴（八十七年度偵字第六四一號），本院判
決如左：
        主  文
丙○○意圖為自己不法之所有，以詐術使人將本人之物交付，處有期徒刑肆月。
        事  實
一、丙○○於民國（下同）八十五年八月間自任互助會之會首，召集互助會，期間自
    八十五年八月十五日起，至八十七年二月十五日止，每月十五日開標（於八十六
    年二月間加開一標），每會新台幣（以下同）五千元，採內標制，包括會首共二
    十會，丙○○利用會員間均以電話聯絡標會事宜，未親自到其位於台北市○○○
    路○段二五九號十樓辦公處所標會之機會，竟萌生為自己不法之所有意圖，於八
    十六年四月十五日，向戊○○以外之其他會員虛稱該會係由戊○○以八百元標走
    ，使包括戊○○、己○○、庚○○、甲○○、丁○○、乙○○在內之活會會員共
    十一人，陷於錯誤而交付會款，計詐得會款四萬六千二百元。迨八十六年十月間
    因該互助會難以運作而停標，經甲○○、己○○等調查死會會員名單，除己○○
    （該會係己○○以其兄羅漢林名義參加）、庚○○、甲○○、丁○○、乙○○等
    五、名為活會會員外，尚有戊○○主張活會，始發現上情。丙○○於本院審理中
    逃匿，經通緝，於八十九年二月八日始緝獲。
二、案經被害人甲○○、己○○訴請台灣士林地方法院檢察署檢察官偵查起訴。
        理  由
一、訊據被告丙○○，矢口否認涉有上開詐欺取財犯行，辯稱：是戊○○自己競標得
    標後，伊才向她借會款，並非冒標，且因為伊與戊○○間有私人借貸關係，在停
    標後告訴人要向戊○○收取死會會款時，戊○○就要伊代為清償此部分，伊也同
    意，只是最後未能如數清償，目前會款均已還清，不知戊○○何以要如此說云云
    。惟查：該互助會於八十六年十月間未能運作而停標時，應只有五名活會，但除
    己○○、庚○○、甲○○、丁○○、乙○○等五名外，尚有戊○○亦主張為活會
    會員等情，業據告訴人甲○○、己○○指訴甚詳，並有該互助會名單一份附卷可
    稽，而證人戊○○於偵查中證稱：伊從未借標給被告，亦未委託她標，伊是有人
    要向伊收死會會款時，才知道被標走的，被告曾說外人說的話伊不要聽，她會負
    責一切，．．．會款繳到八十六年九月十五日找不到人，十月十五日再找她，有
    遇到丙○○，她說對不起，會已經提早結束，錢會給伊，．．．伊都打電話說要
    幫伊標，事後都沒有標到等語（見偵查卷第三十三、三十四頁），於本院審理中
    稱證：伊一直以為自己是活會，伊在八十六年九月十五日那一會要標，但沒有標
    到，之後伊就一直找被告，希望十月份能得標，但伊遇到被告時，她告訴伊說十
    月份那會可能沒辦法標了，她說很抱歉，她還一直保證說會把錢還給伊，伊不知
    道被告說伊在八十六年四月十五日有將會標走乙事，．．．伊與被告間無其他借
    貸關係等語（見本院八十九年五月一日審理筆錄）明確，被告於聽聞證人上開證
    詞後，始又改稱：伊前次所提到與戊○○間有私人借款，指的就是向她借本件合
    會會款所產生的債務云云（見同上審理筆錄），然其於本院調查中係供稱：伊與
    戊○○間有私人借貸，．．．伊原本有叫那些死會的人（包括戊○○在內），叫
    他們將死會的會款按月交給甲○○，但戊○○表示伊有欠他的錢，他要伊自己繳
    這些死會的會款，伊也同意等語（見本院八十九年三月二十七日問筆錄），足見
    被告所辯前後不一，顯係臨訟飾卸之詞，不足採信，本案事證明確，被告之犯行
    洵堪認定。
二、查被告冒用會員戊○○名義得標，詐取會款，核其所為，係犯刑法第三百三十九
    條第一項之詐欺取財罪。被告一詐欺行為，詐騙各活會之會員，為一行為觸犯數
    罪名之想像競合犯，應從一重之詐欺取財罪處斷。爰審酌被告之素行、犯罪目的
    、手段、所生危害、犯罪後否認犯行、詐得款項不多、已賠償被害人戊○○等一
    切情狀，量處如主文所示之刑，以資懲儆。
據上論斷，應依刑事訴訟法第二百九十九條第一項前段，刑法第三百三十九條第一項
、第五十五條，罰金罰鍰提高標準條例第一條前段，判決如主文。
本案經檢察官黃惠玲到庭執行職務。
中      華      民      國      八十九      年      五    月    十六    日
                                  臺灣士林地方法院刑事第二庭
                                          法  官  楊  迺  伶
右正本證明與原本無異。
如不服本判決，應於判決送達後十日內，向本院提出上訴狀。
                                          書記官
中      華      民      國      八十九      年                月        日
附論罪科刑依據之法條：
刑法第三百三十九條第一項


司法院資訊處製作；財團法人民間司法改革基金會備份。
